臺灣士林地方法院民事判決　　　　　　　95年度小上字第11號
上　訴　人　丙○○
被上訴人　　中國信託商業銀行股份有限公司
法定代理人　丁○○
訴訟代理人　乙○○
上列當事人間請求清償債務事件，上訴人對於中華民國94年11月
2 日本院士林簡易庭94年度士小字第1219號第一審判決提起上訴
，本院於96年3月15日言詞辯論終結，判決如下：
    主  文
上訴駁回。
第二審訴訟費用新臺幣壹仟伍佰元由上訴人負擔。
    事實及理由
一、本件被上訴人於訴訟程序進行中，其法定代理人已由辜仲諒
    變更為丁○○，並已聲明承受訴訟，自屬合法，核先敘明。
二、被上訴人起訴主張：上訴人於民國93年10月20日向被上訴人
    請領信用卡，經被上訴人審核後簽訂信用卡契約，並領用VI
    SA信用卡1 張（卡號：0000000000000000號，以下簡稱系爭
    信用卡），依約上訴人即得至特約商店記帳消費，委託被上
    訴人先行墊款予特約商店，再由上訴人於次月繳款截止日前
    向被上訴人清償，如有逾期應依信用卡約定條款第14條及第
    15條之約定，自被上訴人墊款予特約商店之日起至清償日止
    ，按年息20% 之利率計付循環信用利息。詎上訴人至94年1
    月止，尚有1 筆93年12月29日於「傑佛瑞服飾精品店」之消
    費新臺幣（下同）21,000元，主張系爭信用卡係遭盜刷，非
    其所為，而迄未清償；惟依93年12月月31日上訴人不爭執之
    「曉曉服飾店」消費簽帳單所示，其上英文簽名與上訴人否
    認之「傑佛瑞服飾精品店」消費簽帳單上並無不同，亦可認
    系爭消費款發生時，系爭信用卡確實未遺失，仍為上訴人管
    領使用中，其所稱洵屬無據，為此爰依信用卡契約之約定，
    提起本件訴訟，請求上訴人給付被上訴人21,000元，及自起
    訴狀繕本送達翌日起至清償日止，按年息20% 計算之利息等
    語。原審為被上訴人勝訴之判決，並依職權為假執行之宣告
    ，被上訴人於本院為駁回上訴之聲明。
三、上訴人則以：原審就本件應送達之文書並未合法送達於上訴
    人，且被上訴人主張之前開消費款，係遭他人冒用盜刷，非
    上訴人所為，此由該簽帳單與系爭信用卡上上訴人之簽名方
    式不同即可得知，上訴人復已於94年2 月12日至臺北市政府
    警察局北投分局報案，並將報案資料傳真予被上訴人公司之
    承辦人員甲○○，且經被上訴人將系爭消費款列為待查款項
    ，被上訴人明知上開消費款項係上訴人系爭信用卡遭人盜刷
    所致，竟刻意隱暪事實，且不告知原審法院可就上訴人之就
    業處所為送達，其心態誠屬可議，原審不察，為上訴人敗訴
    之判決，洵有不當等語，資為抗辯，而聲明廢棄原判決，駁
    回被上訴人在原審之訴。
四、兩造不爭執之事實：
  (一)上訴人戶籍設於台北市○○區○○路65巷62號3樓。
  (二)上訴人向被上訴人申請之系爭信用卡，於93年12月29日發生
    一筆金額為21,000元之消費款（下稱系爭消費款），該筆款
    項未據被上訴人繳納。
  (三)系爭信用卡，於93年12月31日在曉曉服飾店，金額為6,285
    元之消費款，該筆款項業據被上訴人繳納。
  (四)上訴人於94年1 月7 日使用系爭信用卡給付全球人壽保險費
    5,103 元，該筆款項亦經上訴人繳納。
五、兩造主要爭執者，為(一)原審訴訟程序中對上訴人之寄存送達
    是否合法？(二)系爭消費款是否係遭盜？茲論述如下：
  (一)原審訴訟程序對上訴人之寄存送達是否合法？
    1.按民法第20條第1 項規定，依一定之事實，足認有久住之
      意思，住於一定之地域者，即設定住所於該地。又民法第
      20條住所之規定，不以必須居住於該地為必要，此觀乎民
      法第23條尚有選定居所之規定而自明。再依該條項規定立
      法意旨，關於住所之設定，兼採主觀主義及客觀主義之精
      神，所謂「以久住之意思」，應依客觀事實認定，非當事
      人可任意主張，此由該條第1 項首句「依一定之事實，足
      認」即明。惟當事人有無久住之意思，應依客觀之事實探
      求並認定之，並不以有長期居住之事實為必要，而所謂依
      「一定之事實」，例如戶籍登記、居住情形，及是否在當
      地工作等事實，均屬之，然依戶籍法第4 條規定，凡遷出
      、遷入或住址變更，均應為戶籍登記，此戶籍登記係公務
      員職務上所製作之公文書，有其公信力，是所謂「一定之
      事實」，戶籍登記資料尤為主要之依據。次按民法第24條
      中所謂「廢止住所」，必須依一定之事實，足認以廢止意
      思離去其住所者始足當之，故雖有廢止住所之意思而不實
      行離去，或雖離去其住所而無廢止住所之意思，均不得謂
      住所之廢止。
    2.本件上訴人之戶籍設於台北市○○區○○路65巷62號3 樓
      ，上訴人迄今仍未辦理遷出，且其自陳仍不定期返回該址
      拿取信件，其家人亦居住該處（見本院卷第42、109 、11
      0 頁），是縱令未居戶籍地址，而居於台北縣汐止市之事
      實屬實，其並未辦理戶籍遷出，即仍有保留戶籍地址為住
      所意思，且其係租屋居於汐止市（見本院卷第41頁），衡
      情一般人應無以租屋處作為久住地之意，足見依客觀事實
      ，上訴人並無廢止北投區戶籍地為住所之意思甚明，則該
      北投區戶籍地應仍為上訴人之住所地。末按送達於應受送
      達人之住居所、事務所或營業所行之，民事訴訟法第136
      條第1 項前段定有明文。又不能依民事訴訟法第136 條、
      第137 條之規定為送達者，即得依同法第138 條之規定為
      寄存送達。本件上訴人既無廢止北投區戶籍地為住所之意
      ，則該址仍為上訴人之住所地，原審訴訟程序對上訴人之
      住所地為送達，既不能依民事訴訟法第136 條、第137 條
      之規定為送達，乃對之為寄存送達，即難謂與規定不合。
  (二)系爭消費款是否係遭盜刷？
    1.上訴人雖否認於93年12月29日之系爭消費簽單係由伊所簽
      立，並辯稱已將系爭信用卡剪卡停用云云。惟依兩造之信
      用卡契約條款第6 款第2 項規定，持卡人應妥善保管及使
      用信用卡，如上訴人主張遭第三人盜用，須就此負舉證責
      任，否則仍應由持卡人負償還責任。經查：上訴人對於其
      剪卡之時間，於警局報案時係稱：「這一張卡片我在卡片
      核發後刷了三、四次後就把卡片剪掉，並丟棄垃圾桶裡。
      」（見本院卷第31頁），後稱：「發現盜刷之後沒幾天就
      剪掉卡片。」，旋又改稱：「我有可能是在盜刷前或盜刷
      後剪，因為時間太久我不記得了。」（見本院卷第41頁）
      ，其對剪卡之時間先後所述不一，已難採信。且其對於94
      年1 月7 日另有全球人壽保險之簽帳消費5,103 元並未否
      認（見本院卷第93頁），足見其應從未遺失系爭信用卡，
      且於系爭消費日前，亦未剪卡停用，系爭信用卡仍在上訴
      人之持有中。
    2.次按上訴人辯稱系爭消費簽單上簽名非伊之筆跡云云，惟
      以肉眼觀之，系爭消費簽單（見本院卷第95頁）上之英文
      簽名與上訴人所自認真正之聲明書（見本院卷第94頁），
      其中「Nikki 」字樣之勾勒，無顯然不同。且與另筆93年
      12月31日在曉曉服飾店，金額為6,285 元之消費簽單（見
      本院卷第96頁）上之筆跡亦極為近以，雖其於被上訴人提
      示簽單後亦主張非其所簽立，然而該筆款項，業經上訴人
      無異議而清償完畢，顯見上訴人上開抗辯亦無足採。
    3.又，被上訴人主張系爭消費款係94年1 月20日關帳，關帳
      後方寄發帳單，而上訴人係於94年1 月13日即向上訴人反
      應被冒用等情，亦為上訴人所不爭執（見本院卷第110 頁
      ），上訴人在收到帳單前應不可能知悉有被盜刷之情事，
      益見上訴人所述不實。
    4.綜上所述，上訴人主張系爭消費款係遭盜刷，並不足採。
六、從而，被上訴人依據兩造間信用卡約定條款，請求上訴人給
    付21,000元及自起訴狀繕本送達翌日即94年10月4 日起至清
    償日止，按年息百分之20計算之利息，核屬有據，應予准許
    。原審為被上訴人勝訴之判決，並依職權為假執行之宣告，
    核無不合，上訴論旨指摘原判決不當，求予廢棄，為無理由
    ，應予駁回，並依職權確定第二審訴訟費用新台幣1,500 元
    ，由上訴人負擔。
七、據上論結，本件上訴為無理由，依民事訴訟法第436 條之32
    第2 項、第449 條第1 項、第463 條、第436 條之19、第78
    條，判決如主文。
中　　華　　民　　國　　96　　年　　3 　　月　　29　　日
                  民事第一庭  審判長法  官  黃小瑩
                                    法  官  高愈杰
                                    法  官  陳麗芬
以上正本證明與原本無異。
本判決不得上訴。
中　　華　　民　　國　　96　　年　　4 　　月　　3 　　日
                                    書記官  林宗勳
